【裁判字號】    97,抗,898
【裁判日期】    970609
【裁判案由】    給付保險金
【裁判全文】
臺灣高等法院民事裁定                   97年度抗字第898號
抗  告  人  甲○○○
上列抗告人因與相對人新光人壽保險股份有限公司等間給付保險
金事件，對於中華民國97年5月6日臺灣臺北地方法院97年度保險
字第47號裁定提起抗告，本院裁定如下：
    主  文
原裁定廢棄。
    理  由
一、本件抗告意旨略以：伊係依訴外人林岳亭與相對人所簽訂保
    險契約之約定，請求相對人給付保險金，林岳亭與相對人所
    簽訂要保書所附綜合保障附約條款第28條平安意外傷害保險
    附約條款第26條雖載明「因本契約涉訟時，同意由要保人住
    所所在地地方法院（即台灣雲林地方法院，下稱雲林地院）
    為第一審管轄法院」，相對人之營業地址為台北市○○○路
    ○段66號31-43樓，雖該保險契約有合意管轄之約定，然伊
    既放棄合意管轄法院即雲林地院，向相對人主營業所所在地
    之管轄法院即台灣台北地方法院（下稱台北地院）起訴，縱
    與約定不合，亦屬有利於相對人就近應訊，且本件亦未違反
    專屬管轄之規定。況本件未經相對人提出本件管轄權異議或
    是否為本案言詞辯論，原法院即遽依職權裁定移轉管轄，顯
    屬不當，爰請求廢棄原裁定等語。
二、按當事人得以合意定第一審管轄法院。訴訟之全部或一部，
    法院認為無管轄權者，依原告聲請或依職權以裁定移送其管
    轄法院。民事訴訟法第24條第1項及第28條第1項固定有明文
    惟當事人合意管轄之案件，若非民事訴訟法規定之專屬管轄
    案件，於雙方之合意如無排斥原有管轄權法院之意思，僅係
    增加無管轄權法院為管轄法院，則原法院仍為有管轄權之法
    院。
三、查抗告人係依訴外人林岳亭與相對人所簽訂之保險契約之約
    定，請求相對人給付保險金，並非民事訴訟法規定之專屬管
    轄案件。且觀諸林岳亭與相對人所簽訂要保書所附綜合保障
    附約條款第28條及平安意外傷害保險附約條款第26條雖均載
    明因本契約涉訟時，同意以要保人即林岳亭住所所在地地方
    法院即雲林地院為第一審管轄法院，有要保書及個人基本資
    料查詢結果附卷可稽（見原法院卷19至33頁），然上開合意
    管轄之約定並未排除原有管轄權法院之約定，即非排他而屬
    併存合意管轄約款。抗告人向原有管轄權之相對人主事務所
    所在地之法院即台北地院起訴，依前揭說明，原法院並非當
    然無管轄權。原法院未經調查，即逕以無管轄權為由，裁定
    移送雲林地院，尚有未洽。抗告人執前開意旨，求予廢棄原
    裁定，為有理由，應由本院將原裁定廢棄，發回原法院另為
    適法之處理，爰裁定如主文。
中    華    民    國    97    年    6     月    9     日
                  民事第十六庭
                      審判長法  官  沈方維
                            法  官  湯美玉
                            法  官  王淇梓
正本係照原本作成。
本裁定除以適用法規顯有錯誤為理由，並經本院許可外，不得再
抗告。如提起再抗告，應於收受後10日內委任律師為訴訟代理人
向本院提出再抗告狀。並繳納再抗告費新台幣１千元。
中    華    民    國    97    年    6     月    9     日
                            書記官  吳碧玲


司法院資訊處製作；財團法人民間司法改革基金會備份。
